臺灣板橋地方法院民事判決　　　　　　 93年度簡上字第293號
上　訴　人　乙○○
被　上訴人　甲○○
上列當事人間請求侵權行為損害賠償事件，上訴人對於中華民國
93年10月26日臺灣板橋地方法院板橋簡易庭93年度板簡字第1335
號第一審判決提起上訴，業於94年2 月16日言詞辯論終結，本院
判決如下：
    主  文
上訴駁回。
第二審訴訟費用由上訴人負擔。
    事  實
甲、上訴人方面：
一、聲明：
（一）原判決關於命上訴人給付被上訴人慰撫金逾新臺幣（下同
      ）5,000 元部分廢棄。
（二）前項廢棄部分，被上訴人在第一審之訴駁回。
二、陳述：除與原判決記載相同者，茲引用之外，補稱：
（一）按「不法侵害他人之身體者，被害人就非財產上之損害，
      固得請求賠償相當之金額。惟金額如何始為相當，自得由
      法院斟酌情形定之。被害人身體受傷之輕重，與其精神上
      所受痛苦之程度成正比例，故法院定慰藉金額時，應就被
      害人受傷情形加以斟酌。又關於不法侵害他人身體之慰藉
      金數額，應審核一切情形定之，例如被害人之地位，家況
      ，及加害人之地位、資力各為如何，均在斟酌之列。」，
      最高法院50年台上字第1207號、50年台上字第2374號判決
      意旨可資參照。惟查，原審判決命上訴人給付被上訴人醫
      藥費及精神慰撫金部分，固非無見。然本件原審判決就慰
      撫金部分，僅抽象謂斟酌二造之身分、經濟與原告受傷程
      度等情節，認為賠償10萬元為合理，並未說明二造之身分
      、地位、經濟能力等之具體情形，原判決尚嫌疏略。
（二）查本件被上訴人所受之傷害，係肇因於二造互毆所致，此
      有臺灣高等法院93年度上易字第1032號刑事確定判決附卷
      可稽。而兩造互毆時，上訴人亦另受傷害，又被上訴人係
      推拿師父，孔武有力，是其所受傷害及痛苦難謂重大。況
      上訴人為國中畢業學歷不高，目前為一打零工之工人，每
      月收入尚不足1 萬元，且無任何積蓄財產，上訴人顯無經
      濟能力。另被上訴人雖為一推拿師父，然其收入亦非固定
      ，則本件上訴人認賠償被上訴人5,000 元之慰撫金應屬相
      當，逾此部分，即無理由。是原審竟判命上訴人給付被上
      訴人10萬元慰撫金，核屬過高，上訴人爰依法提起本件上
      訴。
三、證據：除援用第一審所提證據外，並補提臺灣高等法院93年
    度上易字第1032號刑事判決影本1 件為證。
乙、被上訴人方面：
一、聲明：上訴駁回。
二、陳述：除與原判決記載相同者，茲引用之外，補稱：
    查被上訴人因罹患舌癌，現領有殘障手冊，每月接受政府補
    助3,000 元。而被上訴人係國小畢業，先前曾從事綁鐵工作
    ，現今則以推拿維生，每月平均薪資為1 萬5,000 元至1 萬
    8,000 元。又被上訴人亦認原審對於慰撫金部分之判決係屬
    合理。
三、證據：除援用第一審所提證據外，並補提被上訴人財產所得
    、行政院國軍退除役官兵輔導委員會臺北榮民總醫院診斷證
    明書、臺北縣中和市公所中低收入身心障礙者生活補助證明
    書影本各1 件為證。
    理  由
一、被上訴人主張：上訴人於92年7 月15日晚上8 時許返家時，
    在其臺北縣樹林市○○街112 巷28號住處前，因見被上訴人
    所駕ＤＣ－9223號牌自小客車停放在其住處門前旁，有礙其
    出入，心生不滿而以腳踢該車車輪，致該車警報器大作，適
    被上訴人在附近為人推拿，聞聲前往查看，而與上訴人發生
    爭執，上訴人竟手持鑰匙一串將被上訴人打傷，致被上訴人
    左眉眉角裂傷、右額頭挫、裂傷，右腋部挫傷、瘀血等傷害
    ，並將被上訴人所有上述ＤＣ－9223號牌自小客車之左右大
    燈、角燈打破，並將左右前葉子板、引擎蓋之板金踢打凹陷
    ，被上訴人因而支出醫療費1,460 元、汽車修理費16,200元
    ，而被上訴人被毆傷後，五日內無法工作，造成全家無收入
    ，亦得而請求上訴人賠償17,500元，以彌補損失，另被毆後
    左眉眉角裂傷縫合三針、右額頭挫、裂傷縫合二針、右腋部
    挫傷、瘀血等傷害，迄今頭疼不已，所受之損害甚大，爰請
    求上訴人賠償20萬元之精神慰撫金，及自訴狀繕本送達翌日
    起，至清償日止，按年息百分之五計算之利息等語。
二、上訴人則辯以：本件被上訴人所受之傷害，係肇因於二造互
    毆所致，而兩造互毆時，上訴人亦另受傷害，又被上訴人係
    推拿師父，孔武有力，是其所受傷害及痛苦難謂重大，況上
    訴人為國中畢業學歷不高，目前為一打零工之工人，每月收
    入尚不足1 萬元，且無任何積蓄財產，上訴人顯無經濟能力
    ，另被上訴人雖為一推拿師父，然其收入亦非固定，則本件
    上訴人認賠償被上訴人5,000 元之慰撫金應屬相當，逾此部
    分，即無理由，爰依法提起本件上訴等語。
三、查兩造於92年7 月15日晚上8 時許，在上訴人位於臺北縣樹
    林市○○街112 巷28號住處前，因故發生爭執，上訴人即手
    持鑰匙一串將被上訴人打傷，致被上訴人受有左眉眉角裂傷
    、右額頭挫、裂傷，右腋部挫傷、瘀血等傷害，上訴人並將
    被上訴人所有車牌號碼為ＤＣ－9223自小客車之左右大燈、
    角燈打破，且將左右前葉子板、引擎蓋之板金踢打凹陷等事
    實，有診斷證明書、仁愛醫院收據、修車估價單及本院92年
    度易字第2865號、臺灣高等法院93年度上易字第1032號刑事
    判決書等件在卷可稽，且為上訴人於原審及本院均不爭執，
    應可認定屬實。而上訴人係就慰撫金之部分為本件上訴，因
    此，所應審究者為被上訴人前述傷害，得請求上訴人賠償之
    慰撫金金額如何？
四、本院判斷：
（一）按不法侵害他人之身體、健康，被害人雖非財產上之損害
      ，亦得請求賠償相當之金額，民法第195 條第1 項前段定
      有明文。本件被上訴人因上訴人之毆打而受有左眉眉角裂
      傷、右額頭挫、裂傷，右腋部挫傷、瘀血等傷害之事實，
      業經本院認定如前。
（二）再被上訴人主張因上訴人之前開傷害行為，造成被上訴人
      前開傷害，迄今頭疼不已，所受之損害甚大乙節，為上訴
      人所不否認，本院審酌本件係兩造間因發生細故而起，上
      訴人先以腳踢被上訴人之上述自用小客車車輪，復於與上
      訴人發生爭執後，手持鑰匙一串將被上訴人打傷，所造成
      被上訴人之傷害程度，與上訴人以從事臨時工為業、名下
      並無任何不動產，被上訴人則以推拿為業、名下有汽車一
      輛，二人92年所得均約為十餘萬元，此有稅務電子閘門財
      產所得調查明細表一件附卷可參，及兩造之資力、教育程
      度、社會地位等其他一切情狀，認上訴人應賠償被上訴人
      精神慰撫金10萬元為適當。
五、從而，被上訴人依侵權行為之法律關係，就精神慰撫金部分
    請求上訴人給付10萬元，及自93年3 月30日（即起訴狀繕本
    定遲延利息，為有理由，應予准許，逾此所為請求，則無理
    由，應予駁回。是原審判命上訴人為上述給付，並以本件係
    民事訴訟法第427 條第1 項至第4 項訴訟，依同法第389 條
    第1 項第3 款依職權宣告假執行及依第392 條第2 項規定宣
    告上訴人得預供擔保免為假執行，並無違誤。上訴意旨指摘
    原判決不當，求予廢棄改判，為無理由，應予駁回。
六、本案論證已臻明確，兩造其餘主張、陳述及所提之證據暨攻
    擊防禦方法，經本院審酌後，認與本案判斷結果不生影響，
    爰不一一審酌，附此敘明。
七、據上論結，本件上訴為無理由，依民事訴訟法第436 條之1
    第3 項、第449條第1項、第78條，判決如主文。
中　　華　　民　　國　　94　　年　　3 　　月　　2 　　日
                  民事第三庭    審判長法　官　陳映如
                                      法　官　何君豪
                                      法　官　邱靜琪
上為正本係照原本作成。
本判決不得上訴。
中　　華　　民　　國　　94　　年　　3 　　月　　2 　　日
                                      書記官　白俊傑
